【裁判字號】    90,判,1321
【裁判日期】    900727
【裁判案由】    營利事業所得稅
【裁判全文】
最  高  行  政  法  院  判  決                    九十年度判字第一三二一號
    原      告  成瓏企業股份有限公司
    代  表  人  甲○○
    被      告  財政部臺灣省南區國稅局
    代  表  人  許虞哲
右當事人間因營利事業所得稅事件，原告不服行政院中華民國八十八年十二月四日台
八十八訴字第四四一三三號再訴願決定，提起行政訴訟。本院判決如左：
    主  文
原告之訴駁回。
訴訟費用由原告負擔。
    事  實
緣原告八十五年度營利事業所得稅結算申報，原申報全年所得及課稅所得額為新台幣
（以下同）二、四三六、七七五元，應納稅額五九九、一九四元，投資抵減稅額為五
九九、一九四元，應退稅額一、六六四元。經被告核定投資抵減稅額為二九九、五九
七元，應補徵稅額二九七、九三二元。原告不服，就投資抵減稅額項目，申經復查結
果，未獲變更，提起訴願、再訴願均遭駁回決定，遂向本院提起行政訴訟。茲摘兩
造訴辯意旨如次：
原告起訴意旨略以：一、原告購置自動化生產設備CNC 門型綜合加工機，依當時最新
型機具設備，所付價款已包含操作技術之服務費用，該項設備仍需使用人員瞭解及熟
習其設備屬性，始能安全使用、操作並發揮功能，亦即該項設備之交貨，實包括機械
設備本身及人員操作維護技術之傳授，缺一不可，並非機器運抵現場，交貨即告完成
。本件經濟部工業局核發證明書所載交貨日期雖為八十年十二月二十三日，但安裝或
預定安裝日卻為八十一年二月二十三日，在機器安裝前，並無法從事操作、維護技術
之傳授，因此本件設備及技術交貨之時間，係在上開日期之後，為民國八十一年間之
事情。而所謂當年度，自係指民國八十一年而言，此為淺顯易懂之事實，況依「民營
製造業及技術服務購置設備或技術適用投資抵減辦法」第二條第十三款所稱當年度亦
係指設備或技術交貨之年度，並非只「設備交貨」。原處分及一再訴願決定均僅以設
備之交貨作為准駁依據，忽視技術服務之性質，顯係對上述規定予以割裂適用，認事
用法顯有不合。二、查台南市稅捐稽徵處八十一年六月一日南市稅稽字第四四二○三
號函說明三闡明：「全案有關證件應於八十一年度營利事業所得稅結算申報時併案提
出申報以便抵繳營利事業所得稅」，其文義已明示本案應自八十一年度起開始抵繳營
利事業所得稅，原告乃信賴上述受益處分之附款，認定經核定之「當年度」係指八十
一年度而言，致以該年度為準，作為按照促進產業升級條例及同法施行細則規定提列
投資抵減條例抵減之依據，依法原無不合。原告既無信賴不值得保護之理由，應有信
賴保護之適用，被告亦不應藉詞推託，否則即有違誠信原則。爰依法起訴，求為判決
撤銷原處分及所為復查、訴願及再訴願決定以保原告合法權益等語。
被告答辯意旨略謂：一、按「為促進產業升級需要，公司得在下列用途項下支出金額
百分之五至百分之二十限度內，抵減當年度應納營利事業所得稅額；當年度不足抵減
時，得在以後四年度內抵減之：．．一、投資於自動化設備或技術。．．前項投資抵
減，其每一年度得抵減總額，以不超過該公司當年度應納營利事業所得稅額百分之五
十為限。但最後年度抵減金額，不在此限。．．」又「所稱抵減當年度應納營利事業
所得稅額．．，指扣抵依管轄稽徵機關核定當年度營利事業課稅所得額．．．依規定
稅率計得之應納稅額。」分別為行為時促進產業升級條例第六條、同法施行細則第六
條第二項所明定。次按「本辦法所用名詞定義如左：．．十三、當年度：指設備或技
術交貨之年度。」為行政院所發布民營製造業及技術服務業購置設備或技術適用投資
抵減辦法（以下簡稱：投資抵減辦法）第二條第十三款所明定。二、查本件原告八十
五年度營利事業所得稅結算申報，列報全年所得暨課稅所得為二、四三六、七七五元
，應納稅額五九九、一九四元，投資抵減稅額為五九九、一九四元，被告按首揭法令
規定，以其截至本期屬最後年度可抵減金額計二九七、○○○元，因本年度可抵減總
額為二九九、五九七元，乃加計非屬最後年度本期可抵減金額二、五九七元，核定本
期投資抵減金額為二九九、五九七元。原告不服，以其於八十年十二月二十三日購置
自動化生產設備ＣＮＣ門型綜合加工機乙部，金額七、○○○、○○○元，依經濟部
工業局於八十一年四月一日以工證一字第○○六六八五號函核發該設備投資抵減設備
證明書有案。該證明書內載該設備可抵減率為一五％，即可抵減稅額為一、○五○、
○○○元，嗣台南市稅捐稽徵處現場勘查安裝屬實，以八十一年六月一日南市稅稽字
第四四二○三號核給備查有案，該函載明「說明三、全案有關證件應於八十一年度營
利事業所得稅結算申報時併案提出申報以便抵繳營利事業所得稅。」其遵循該函示自
八十一年度起申報提列抵減明細如後。八十一年度零元，八十二年度二六、六一一元
，八十三年度一二○、○○○元，八十四年度二○三、五三六元，八十五年度五九九
、一九四元（最後一年度全數抵減當期營利事業所得稅額），還餘一○○、六五九元
，本年度應不再補繳稅額云云。被告以其系爭設備交貨日期為八十年十二月廿三日依
序可抵扣年度應自八十年度起算，經核定抵減金額分別為八十、八十一年度○元，八
十二年度二六、六一一元、八十三年度一七七、四五六元，八十四年度（最後一年度
）五二二、六二一元，餘未抵扣完畢三二三、三一二元，因未能在以後四年度內抵減
，依法不得抵扣八十五年及以後年度。而原告八十四年度申報應納稅額五二二、六二
一元，可抵減稅額二六一、三一一元，申報暫繳稅額一二九、○七五元、扣繳稅額一
、六二八元、自繳稅額一三○、六○七元，經被告核定應納稅額為五二二、六二一元
。因該設備已屆抵減最後一年度，按首揭規定，准予以全數抵減當年度應納稅額，即
核定投資抵減稅額為五二二、六二一元，應退稅款二六一、三一○元。原告於八十六
年十月十八日領取八十四年度核定退稅款後，亦未對八十四年度所核定退稅提出異議
，即係認同系爭設備抵減之最後年度應為八十四年度，所稱系爭設備抵減最後年度為
八十五年度，核不足採，依首揭意旨於法並無不合。三、又原告向經濟部工業局核發
證明書內載所申請投資抵減標的，僅有八十年十二月二十三日購置自動化生產設備Ｃ
ＮＣ門型綜合加工機乙部，未含「採購同批次有關自動化生產技術」，則自無技術交
貨發生事實，是原告上開所訴顯與事實不符。次查被告暨台南市稅捐稽徵處（為被告
成立前國稅委辦代徵單位）對原告所購自動化設備或技術，均自原告提出申請後按前
揭規定，分別辦理設備查勘、查勘後告知結果，並轉知原告於辦理年度營利事業所得
稅結算申報時，應檢附有關證明文件併向管轄稽徵機關申請抵減所得稅（並非如原告
聲稱台南市稅捐稽徵處函復准予自設備申報辦理年度起算抵扣年度）。被告核定其歷
年之設備投資抵減順序，係按其申報購置設備適用投資抵減稅額明細表，採其有利方
式，按先進先出法自設備交貨年度依序逐筆核減抵扣，所訴係曲解台南市稅捐稽徵處
函釋，誤認應依該處核准函發文日期為申報抵減年度起算五年，顯不足採，且無所訴
信賴保護原則之適用。綜上所述，原告所提訴訟顯無理由，請依法駁回其訴，以維稅
政等語。
    理  由
按「為促進產業升級需要，公司得在下列用途項下支出金額百分之五至百分之二十限
度內，抵減當年度應納營利事業所得稅額；當年度不足抵減時，得在以後四年度內抵
減之：一、投資於自動化設備或技術。二、投資於資源回收、防治污染設備或技術。
三、投資於研究與發展、人才培訓及建立國際品牌形象之支出。四、投資於節約能源
及工業用水再利用之設備或技術。前項投資抵減，其每一年度得抵減總額，以不超過
該公司當年度應納營利事業所得稅額百分之五十為限。但最後年度抵減金額，不在此
限。」為行為時促進產業升級條例第六條第一項及第二項所規定。又本辦法所稱之當
年度，指設備或技術交貨之年度，復為依行為時促進產業升級條例第六條第三項授權
訂立之民營製造業及技術服務業購置設備或技術適用投資抵減辦法第二條第十三款所
規定。查本件原告八十五年度營利事業所得稅結算申報，列報全年所得二、四三六、
七七五元，投資抵減稅額五九九、一九四元。被告初查，以其截至本期屬最後年度可
抵減金額計二九七、○○○元，因本年度可抵減總額為二九九、五九七元，乃加計非
屬最後年度本期可抵減金額二、五九七元，核定本年度可抵減稅額為二九九、五九七
元。原告不服，以其於八十年十二月二十三日購置自動化生產設備CNC 門型綜合加工
機一部，金額七、○○○、○○○元，依經濟部工業局八十一年四月一日工證一字第
○○六六八五號函核發之投資抵減證明書可抵減率為百分之十五，即可抵減稅額一、
○五○、○○○元，嗣台南市稅捐稽徵處現場勘查安裝屬實，以八十一年六月一日南
市稅稽徵字第四四二○三號函備查有案，該函載明全案有關證件應於八十一年度營利
事業所得稅結算申報時併案提出申報以便抵繳營利事業所得稅。其就該加工機自八十
一年申報抵減明細如下：八十一年度○元，八十二年度二六、六一一元，八十三年度
一二○、○○○元，八十四年度二○三、五三六元，八十五年度五九九、一九四元（
最後一年度全數抵減當期營利事業所得稅），本年度應不再補繳稅額云云。申經復查
結果，以系爭設備交貨日期為八十年十二月二十三日，依序可抵扣年度應自八十年度
起算，經核定抵減金額八十及八十一年度為○元，八十二年度二六、六一一元，八十
三年度一七七、四五六元，八十四年度（最後年度）五二二、六二一元，餘未能抵減
完畢者三二三、三一二元，因未能在以後四年度內抵減，依法不得抵扣八十五年以後
年度之所得稅。而原告八十四年度申報應納稅額五二二、六二一元，可抵減稅額二六
一、三一○元，經被告核定應納稅額五二二、六二一元，因該設備已屆抵減最後一年
度，依首揭規定，准予以全數抵減當年度應納稅額，即核定投資抵減額五二二、六二
一元，應退稅款二六一、三一○元，原告於八十六年領取退稅款後，亦未對八十四年
度核定退稅提出異議，即係認同系爭設備抵減最後年度為八十四年度，所稱系爭設備
抵減最後年度為八十五年度，核不足採，乃未准變更。原告復以以往國稅局在收受營
利事業所得稅申報書時，必須檢附稅捐處核准投資抵減之公文，否則不准抵減，系爭
設備於八十一年六月一日始經稅捐處核准抵減，原處分核定之投資抵減卻從八十年度
開始，有違常理云云。訴經一再訴願決定，以被告及台南市稅捐稽徵處對其購置自動
化設備或技術，均自原告提出申請後按首揭規定，分別辦理設備查勘，查勘後告知結
果並轉知其辦理結算申報時，應檢附有關證明文件併向管轄稽徵機關申請投資抵減所
得稅，被告核定其歷年之設備投資抵減順序，係按其申報購置設備適用投資抵減稅額
明細表，採其有利方式，按先進先出法自設備交貨年度依序逐筆核減抵扣，所訴係曲
解台南市稅捐稽徵處函釋，誤認應依該處核准文發文日期為申報抵減年度起算五年，
遂駁回其訴願，經核並無不妥。原告仍不服提起本件行政訴訟，訴稱：原告購置自動
化生產設備CNC 門型綜合加工機，所付價款已包含操作技術之服務費用，該項設備仍
需使用人員瞭解及熟習其設備屬性，始能安全使用、操作並發揮功能，亦即該項設備
之交貨，實包括機械設備本身及人員操作維護技術之傳授，缺一不可，並非機器運抵
現場，交貨即告完成，本件經濟部工業局核發證明書所載交貨日期雖為八十年十二月
二十三日，但安裝或預定安裝日卻為八十一年二月二十三日，在機器安裝前，並無法
從事操作、維護技術之傳授，因此本件設備及技術交貨之時間，係在上開日期之後，
所謂當年度係指民國八十一年，況依「民營製造業及技術服務購置設備或技術適用投
資抵減辦法」第二條第十三款所稱當年度亦係指設備或技術交貨之年度，並非只「設
備交貨」，原處分及一再訴願決定均僅以設備之交貨作為准駁依據，忽視技術服務之
性質，顯係對上述規定予以割裂適用，認事用法顯有不合。又台南市稅捐稽徵處八十
一年六月一日南市稅稽字第四四二○三號函說明三：「全案有關證件應於八十一年度
營利事業所得稅結算申報時併案提出申報以便抵繳營利事業所得稅」，其文義已明示
本案應自八十一年度起開始抵繳營利事業所得稅，原告乃信賴上述受益處分之附款，
認定經核定之「當年度」係指八十一年度而言，致以該年度為準，作為按照促進產業
升級條例及同法施行細則規定提列投資抵減條例抵減之依據，依法原無不合，原告既
無信賴不值得保護之理由，應有信賴保護之適用，系爭設備應自八十一年度起算抵減
稅額五年云云。經查：原告向經濟部工業局核發證明書內載所申請投資抵減標的，僅
有八十年十二月二十三日購置自動化生產設備ＣＮＣ門型綜合加工機乙部，未含「採
購同批次有關自動化生產技術」，自無技術交貨發生事實，又所謂自動化技術係指配
合自動化設備所需之專利權或專用技術，暨電腦補助設計、製造或管理所需之專用技
術或套裝軟體，行為時民營製造業及技術服務業購置設備或技術適用投資抵減辦法第
二條第六款定有明文。是原告上開所訴其所購置包括技術服務乙節顯無可採。次查台
南市稅捐稽徵處（為被告成立前國稅委辦代徵單位）對原告所購自動化設備或技術，
均自原告提出申請後按規定，分別辦理設備查勘、查勘後告知結果並轉知原告於辦理
年度營利事業所得稅結算申報時，應檢附有關證明文件併向管轄稽徵機關申請抵減所
得稅，台南市稅捐稽徵處函復並未提及准予自設備申報辦理年度起算抵扣年度，被告
核定其歷年之設備投資抵減順序，核與首揭民營製造業及技術服務業購置設備或技術
適用投資抵減辦法第二條第十三款規定並無不符。且查原告八十四年度申報應納稅額
五二二、六二一元，可抵減稅額二六一、三一○元，經被告核定應納稅額五二二、六
二一元，被告認因該設備已屆抵減最後一年度，依首揭規定，准予以全數抵減當年度
應納稅額，即核定投資抵減額五二二、六二一元，應退稅款二六一、三一○元，原告
不但於八十六年領取退稅款，亦未對八十四年度核定退稅提出異議，自無信賴保護原
則之適用，所稱其信賴前述台南市稅捐稽徵處函而無不受保護之情形云云，核不足採
。從而，原告所訴核無可採，本件原處分暨一再訴願決定均無不合，應予以維持。原
告起訴聲明撤銷，為無理由，應予駁回。
據上論結，本件原告之訴為無理由，爰依行政訴訟法施行法第二條、行政訴訟法第九
十八條第三項前段，判決如主文。
中    華    民    國      九十      年      七        月    二十七      日
                    最 高 行 政 法 院  第 一 庭
                                審 判 長 法  官      黃  綠  星
                                         法  官      黃  合  文
                                         法  官      蔡  進  田
                                         法  官      黃  璽  君
                                         法  官      廖  宏  明
右  正  本  證  明  與  原  本  無  異
                                         法院書記官  彭  秀  玲
中    華    民    國      九十      年      七        月    三十一      日


司法院資訊處製作；財團法人民間司法改革基金會備份。
